臺灣臺南地方法院臺南簡易庭民事判決
110年度南簡字第115號
原      告  莊陳花枝
訴訟代理人  湯光民律師
複 代 理人  林家弘律師
被      告  李懿修  
訴訟代理人  吳秀月  
上列當事人間請求侵權行為損害賠償事件，原告提起刑事附帶民
事訴訟，經本院刑事庭裁定（109年度交簡附民字第144號）移送
前來，本院於民國110年8月16日言詞辯論終結，判決如下：
    主      文
一、被告應給付原告新臺幣壹拾貳萬陸仟壹佰陸拾陸元，及自民
    國一百零九年九月二十二日起至清償日止，按週年利率百分
    之五計算之利息。
二、原告其餘之訴駁回。
三、訴訟費用由被告負擔十分之一，餘由原告負擔。
四、本判決第一項部分得假執行。但被告如以新臺幣壹拾貳萬陸
    仟壹佰陸拾陸元為原告預供擔保，得免為假執行。
    事實及理由
一、原告起訴主張：
(一)被告於民國109年1月12日上午，駕駛車牌號碼000-0000號自
    用小客車（下稱系爭汽車），沿臺南市學甲區臺19線公路內
    側車道由北往南方向行駛，於同日9時46分許，行經該路段1
    12.5公里處時，本應注意行經閃光黃燈號誌交岔路口，應減
    速慢行，且應注意車前狀況，隨時採取必要之安全措施，而
    依當時天候晴、日間自然光線、柏油路面乾燥、無缺陷、無
    障礙物、視距良好等情形，並無不能注意之情事，竟疏未注
    意及此，即貿然前行。適有原告騎乘車牌號碼000-0000號普
    通重型機車（下稱系爭機車），同向行駛於系爭汽車右前方
    ，欲左轉至南53線公路，亦疏未注意轉彎車應讓直行車先行
    ，即貿然左轉。雙方因而碰撞肇事，致原告人車倒地（下稱
    本件事故），而受有右側血胸、血縱膈腔、頭部損傷併頭皮
    血腫，胸椎第3節、第10節、第11節壓迫性骨折之傷害（下
    稱系爭傷害）。被告並因本件事故，經本院以109年度交簡
    字第2464號判決認定犯過失傷害罪，處有期徒刑3月確定在
    案。
(二)被告上開過失駕車行為致原告受有系爭傷害，原告自得依侵
    權行為法律關係，請求被告就如下項目共計新臺幣（下同）
    1,908,885元負損害賠償責任：
　1.醫療費用399,407元：原告因系爭傷害至永康奇美醫院、佳
    里奇美醫院、聖恩診所等醫療院所治療，共計支出住院費用
    、醫藥費用276,607元、醫療用品費22,800元，加計原告因
    系爭傷害仍需持續至醫院追蹤治療，預估未來醫藥費用10萬
    元，故原告得向被告請求賠償醫藥費399,407元。
　2.看護費433,400元：原告因系爭傷害於109年1月12日至同年
    月28日住院共17日，出院後仍有受專人看護6個月之必要，
    共計看護197日，得向被告請求以每日2,200元計算之看護費
    共計433,400元。
　3.不能工作損失：65,667元：原告雖已逾法定退休年齡，然本
    件事故發生前仍持續從事剝蒜之工作，並因本件事故自109
    年1月12日至同年7月29日共計6月又17日無法工作，每月薪
    資以10,000元計算，共計受有不能工作之損失65,667元。
　4.慰撫金1,010,411元：原告因系爭傷害，治療期間一度被核
    發病危通知，至今仍因胸椎骨折而不時有咳嗽、胸痛等症狀
    ，並因此造成生活上之不便，致原告身體及心靈上蒙受巨大
    之痛苦，爰向被告請求精神慰撫金1,010,411元。
(三)並聲明：被告應給付原告1,908,885元，及自起訴狀繕本送
    達翌日起至清償日止，按週年利率5％計算之利息。
二、被告則以：
(一)對於原告因本件事故受有系爭傷害不爭執，亦承認對本件事
    故之發生有所過失，然按臺南市車鑑會對本件事故覆議之意
    見，本件事故肇事因素主要係原告於設有禁行機慢車標字之
    內側車道處未依規定兩段式左轉，被告僅為本件事故之肇事
    次因，故原告將本件事故之責任全部歸咎於被告，並不合理
    。
(二)並就原告請求賠償項目及金額答辯如下： 
　1.就原告於109年1月12日至110年3月10日所支出之醫藥費151,
    935元及原告因系爭傷害所支出背架費用15,000元不爭執，
    其餘已支出醫藥費及營養品費用原告並無提出相關之單據及
    說明是否為必要之支出；另原告主張未來預估醫藥費部分，
    依永康奇美醫院回函建議原告定期每3月回門診追蹤治療，
    每次門診費用以560元計算，此部分被告僅同意賠償2季之醫
    療費用1,120元。
　2.就原告因系爭傷害住院17日，住院期間（不含加護病房）10
    日需專人全日看護，出院期間有受專人全日看護30日之必要
    不爭執，並同意每日看護費用以2,400元計算。
　3.依原告出院診斷書之記載，原告於出院後「宜靜養6個月」
    ，且原告於本件事故發生時已逾法定退休年齡，故原告主張
    因系爭傷害受有不能工作之損失並無理由。
　4.原告請求之精神慰撫金金額過高。
(三)併為答辯聲明：原告之訴駁回。
三、本件經協商並簡化爭點後，確認兩造不爭執及爭執事項如下
    ：
(一)不爭執事項：
　1.被告於109年1月12日上午，駕駛系爭汽車沿臺南市學甲區臺
    19線公路內側車道由北往南方向行駛，於同日9時46分許，
    行經該路段112.5公里處時，本應注意行經閃光黃燈號誌交
    岔路口，應減速慢行，且應注意車前狀況，隨時採取必要之
    安全措施，而依當時天候晴、日間自然光線、柏油路面乾燥
    、無缺陷、無障礙物、視距良好等情形，並無不能注意之情
    事，竟疏於注意及此，即貿然前行。適原告越級騎乘系爭機
    車，同向行駛於系爭汽車右前方，左轉至南53線公路時，雙
    方碰撞發生本件事故，導致原告受有系爭傷害。
　2.被告因本件事故，經本院以109年度交簡字第2464號判決認
    定犯過失傷害罪，處有期徒刑3月確定。
　3.本件事故業經臺南市車鑑會覆議在案。
　4.兩造就下列費用之支出及必要性均不爭執：
　①原告因系爭傷害於109年1月12日至110年3月10日間已支出醫
    藥費151,935元（除原告請求之奇美醫院109年1月12日醫藥
    費124,672元以外）。
　②原告因系爭傷害所支出背架費用15,000元。
　③原告因系爭傷害住院17日，住院期間（不含加護病房）10日
    需專人全日看護，看護費用24,000元。
　5.原告因本件事故已受領強制汽車責任保險賠償金106,551元
    。
(二)爭執事項：
　  原告請求以下損害賠償項目有無理由？數額是否適當？
　1.原告因系爭傷害已支出之醫藥費用奇美醫院109年1月12日醫
    藥費124,672元。
　2.原告請求營養品費用7,800元。
　3.未來預估醫療費用100,000元。　
　4.看護費433,400元：原告因系爭傷害需專人照顧期間多久？
    每日看護費用如何計算？
　5.不能工作之損失65,667元：原告是否因系爭傷害而無法工作
    ？原告有無不能工作之損失？
　6.慰撫金1,010,411元：慰撫金數額是否過高？　
四、得心證之理由：
(一)按因故意或過失，不法侵害他人之權利者，負損害賠償責任
    ，民法第184條第1項前段定有明文。次按不法侵害他人之身
    體或健康者，對於被害人因此喪失或減少勞動能力或增加生
    活上之需要時，應負損害賠償責任；不法侵害他人之身體、
    健康、名譽、自由、信用、隱私、貞操，或不法侵害其他人
    格法益而情節重大者，被害人雖非財產上之損害，亦得請求
    賠償相當之金額，民法第193條第1項、第195條第1項前段亦
    有明文規定。經查：被告於109年1月12日上午，駕駛系爭汽
    車沿臺南市學甲區臺19線公路內側車道由北往南方向行駛，
    於同日9時46分許，行經該路段112.5公里處時，本應注意行
    經閃光黃燈號誌交岔路口，應減速慢行，且應注意車前狀況
    ，隨時採取必要之安全措施，而依當時天候晴、日間自然光
    線、柏油路面乾燥、無缺陷、無障礙物、視距良好等情形，
    並無不能注意之情事，竟疏於注意及此即貿然前行；適原告
    越級騎乘系爭機車，同向行駛於系爭汽車右前方，左轉至南
    53線公路時，雙方碰撞發生本件事故，導致原告受有系爭傷
    害；經本院以109年度交簡字第2464號判決認定犯過失傷害
    罪，處有期徒刑3月確定等情，為兩造所不爭執，上情首堪
    認定。據此，被告上開過失駕車行為，造成原告受有系爭傷
    害，兩者間具相當因果關係，原告主張被告應負侵權行為損
    害賠償責任，應堪採信。
(二)茲分別就原告主張之各項請求是否合理，逐一審究如後所述
    ：
  1.原告主張因系爭傷害於109年1月12日至110年3月10日間已支
    出醫藥費151,935元（除原告請求之奇美醫院109年1月12日
    醫藥費124,672元以外）、支出背架費用15,000元，以及原
    告因系爭傷害住院17日，住院期間（不含加護病房）10日需
    專人全日看護，看護費用24,000元等情，均為被吿所不爭執
    ，是原告上開請求為有理由，均予准許。
　2.原告請求奇美醫院109年1月12日醫藥費124,672元之部分，
    不應准許：原告主張因系爭傷害還有支出奇美醫院109年1月
    12日醫藥費124,672元等語，惟被吿否認原告有實際支出此
    部分費用。查原告就奇美醫院109年1月12日醫藥費部分，僅
    提出繳費通知單為證（見交簡附民卷第45頁），參以奇美醫
    院110年7月19日函文回覆略以：原告住院日期為109年1月12
    日至同年月28日，所繳費用共139,115元，原告有繳費等語
    （見本院卷第205-217頁），經本院與原告所提出之奇美醫
    院住院收據（見交簡附民卷第21、23、43頁）交互核對，原
    告就此段住院期間已經繳費之住院費用為139,115元（計算
    式：37,715元＋99,600元＋1,800元＝139,115元），此部分已
    經包含於兩造不爭執之醫藥費151,935元內，原告就住院醫
    藥費124,672元部分請求應屬重複計算，不應准許。
　3.原告請求營養品費用僅2,000元部分有理由：原告主張因系
    爭傷害有補充營養品之必要，被吿則予以否認。查本院就原
    告因系爭傷害有無補充液體鈣等營養品必要乙節函詢奇美醫
    院，經該院於110年4月13日函覆略以：骨折部分建議補充鈣
    質營養品等語（見本院卷第129頁），足認原告因系爭傷害
    確有補充鈣質營養品之必要。觀原告所提出之營養品收據（
    見交簡附民卷第71-73頁）所載，其中僅「液體鈣」產品（
    價格共2,000元）具有補充鈣質之效用，其餘部分則未見原
    告舉證證明與鈣質補充有何關連性，是原告請求營養品之費
    用僅液體鈣產品2,000元之部分為有理由，其餘部分，尚非
    可採。
　4.原告請求預估醫療費用僅1,120元有理由：原告主張因系爭
    傷害仍需持續至醫院追蹤治療，預估未來醫藥費用100,000
    元等語，被吿則辯稱原告之後預估醫療費用僅需1,120元。
    經查，本院就原告預估回診情況等節函詢奇美醫院，該院分
    別於110年4月13日回函：原告目前行動能力逐漸進步約需再
    6個月之門診追蹤並治療等語（見本院卷第129頁）；及於11
    0年7月19日回函：建議原告定期每3個月回門診追蹤治療，
    就醫費用請參考健保給付規範及不同藥品費用不一等語（見
    本院卷第207頁），由前開函文可認定原告所受之系爭傷害
    自110年4月13日後尚需2次門診，本院審酌原告於110年3月1
    0日、110年6月2日之門診醫藥費用均為560元，有奇美醫院
    門診收據為憑（見本院卷第111、217頁），是認每次回診醫
    藥費用以560元計算，尚屬合理。據此，原告自110年4月13
    日後所得請求預估醫藥費用為1,120元（計算式：560元×2次
    ＝1,120元），逾越此範圍之部分，未見原告舉證證明有何繼
    續回診治療之必要，故此部分請求，難以准許。
　5.原告請求出院後看護費用於216,000元之範圍內，要屬有據
    ：原告主張其因系爭傷害出院後，仍有受專人看護6個月之
    必要，得向被告請求以每日2,200元計算之看護費等語。被
    吿則對原告出院期間有受專人全日看護30日之必要不爭執，
    並同意每日看護費用以2,400元計算，但其餘看護費用部分
    則有所爭執。經查，依據奇美醫院110年4月13日回函所載：
    原告出院後需專人照護半日從旁協助約6個月等語（見本院
    卷第129頁），足認原告出院後確實有專人半日看護6個月之
    必要。參以被吿同意每日看護費用以2,400元計算，本院認
    本件半日看護費用以1,200元計算，亦屬合理，則原告本件
    所得請求出院看護費用為216,000元（計算式：1,200元×30
    日×6＝216,000元），逾越此範圍之請求，難以准許。
　6.原告請求不能工作之損失65,667元：原告主張本件事故發生
    前其仍持續從事剝蒜之工作，因本件事故自109年1月12日至
    同年7月29日共計6月又17日無法工作，每月薪資以10,000元
    計算，共計受有不能工作之損失65,667元等情，被吿則爭執
    原告於本件事故發生時已逾法定退休年齡，故不得請求不能
    工作之損失等語。經查：
　①按勞工年滿60歲，雇主雖得強制退休；公務員年滿65歲，亦
    應命其退休，但非年逾退休年齡者，即當然無勞動能力，應
    視其個別情形以為斷（最高法院85年度台上字第2640號判例
    意旨參照）。
　②查原告於本件事故發生時，雖已年滿76歲而逾勞工強制退休
    年齡，惟原告自105年起即受雇於謝翁秀桂之蔥寮整理紅蔥
    頭，月薪約10,000元等情，業據原告提出謝翁秀桂出具之工
    作證明文件在卷可稽（見本院卷第55頁），被吿並不爭執前
    開文件形式上真正，堪認原告於本件事故時雖已逾法定退休
    年齡，仍具有勞動能力，且每月收入尚有10,000元。又查原
    告於本件事故後住院17日，出院後宜靜養6個月等情，亦有
    奇美醫院診斷證明書供參（見交簡附民卷第17頁），堪認原
    告主張其不能工作期間為6個月又17日，洵屬有據。據此，
    原告請求不能工作損失65,667元【計算式：10,000元×（6+1
    7/30）月＝65,667元（元以下四捨五入）】，即有理由。
  7.原告請求之慰撫金以300,000元為適當：
　①按被害人受有非財產上損害，請求加害人賠償相當金額之慰
    撫金時，法院對於慰撫金之量定，應斟酌實際加害情形、所
    造成之影響、被害人痛苦程度、兩造之身分、地位、經濟情
    形及其他各種狀況，以核定相當之數額（最高法院51年台上
    字第223號、47年台上字第1221號判例意旨可資參照）。
　②查原告因本件事故受有系爭傷害而住院17日，術後需專人半
    日照顧及休養6個月，其身心必承受相當之痛苦，則原告本
    於侵權行為之法律關係，請求賠償非財產上之損失，自屬有
    據。復查原告為小學畢業，現年約77歲，現無工作收入，家
    庭經濟狀況普通，名下有土地1筆；被告為大學畢業，現任
    職作業員，每月收入約33,000元，名下無不動產等情，業據
    兩造自陳在卷，並有兩造稅務電子閘門財產所得調件明細表
    存卷可查，本院審酌兩造之學歷、經濟能力、原告所受傷害
    之輕重、復原情形等情，認原告請求賠償精神慰撫金1,010,
    411元，尚屬過高，應核減為300,000元為適當，逾此部分之
    請求，則屬無據。
　8.綜上所述，原告所受損害之金額總計為775,722元【計算式
    ：151,935＋15,000＋24,000＋2,000＋1,120＋216,000＋65,667＋3
    00,000＝775,722（元）】。
 (三)然再按損害之發生或擴大，被害人與有過失者，法院得減
    輕賠償或免除之，民法第217條第1項亦定有明文。原告雖主
    張依臺南市車鑑會覆議意見認定，本件事故原告未依規定兩
    段式左轉為肇事主因，然本件事故事發地點內側並無標示禁
    行機車，亦無設置待轉區，原告行駛於上開路段時，並無法
    認識該路段需兩段式左轉，故原告就本件事故應僅有越級駕
    駛之過失云云。惟查：
　①按汽車行駛至交岔路口，其行進、轉彎，應依下列規定：七
    、轉彎車應讓直行車先行，道路交通安全規則第102條第1項
    第7款定有明文。次按閃光黃燈表示「警告」，車輛應減速
    接近，注意安全，小心通過，道路交通標誌標線號誌設置規
    則第211條第1項第1款定有明定。次按行車速度，依速限標
    誌或標線之規定，無速限標誌或標線者，應依下列規定：三
    、應依減速慢行之標誌、標線或號誌指示行駛；汽車行駛時
    ，駕駛人應注意車前狀況，並隨時採取必要之安全措施，道
    路交通安全規則第93條第1項第3款、第94條第3項亦分別定
    有明文。
　②依據本件事故道路交通事故調查報告表(一)、(二)、現場圖
    及現場照片所示（見本件刑案警卷第19-53頁），原告騎乘
    系爭機車行經前開路段時，轉彎車並未禮讓直行車先行，貿
    然左轉，而同向之被吿駕駛系爭汽車，行經閃黃燈路口時，
    亦未注意車前狀況，未減速慢行，以致於兩車發生碰撞，則
    即便前開路段無標示機車待轉區，原告為左轉車，本應先行
    禮讓被吿先行，原告貿然左轉，顯有過失，且應負主要肇事
    責任至明。據此，本院審酌兩造過失情節及對於事件發生原
    因力之強弱等因素，並參諸臺南市車鑑會覆議鑑定意見書所
    認本件事故發生，原告為肇事主因，被吿為肇事次因等情，
    有該覆議鑑定意見書可參（見本院卷第142-143頁），認定
    本件原告應負擔7成過失責任、被吿負擔3成過失責任較屬適
    當，則依過失相抵之法則，自應按比例減輕被告之賠償金額
    30％。是以，原告所得主張被告應賠償之損害為232,717元【
    775,722元×30％＝232,717元，元以下四捨五入】，逾此部分
    之請求，即非有理由。
(四)末按保險人依本法規定給付之保險金，視為加害人或被保險
    人損害賠償金額之一部分，加害人或被保險人受賠償請求時
    ，得扣除之；特別補償基金依前條規定為補償者，視為加害
    人或汽車所有人損害賠償金額之一部分，強制汽車責任保險
    法第30條、第39條第1項定有明文。查原告因本件事故已受
    領強制汽車責任保險賠償金106,551元等情，為兩造所不爭
    執，依前開說明，原告所受領之上開給付，視為應給付賠償
    額之一部分，而原告既已同意予以扣除，從而，原告尚得請
    求之金額為126,166元（計算式：232,717元－106,551元＝126
    ,166元）。
(五)按給付無確定期限者，債務人於債權人得請求給付時，經其
    催告而未為給付，自受催告時起，負遲延責任。其經債權人
    起訴而送達訴狀，或依督促程序送達支付命令，或為其他相
    類之行為者，與催告有同一之效力；遲延之債務，以支付金
    錢為標的者，債權人得請求依法定利率計算之遲延利息；應
    付利息之債務，其利率未經約定，亦無法律可據者，週年利
    率為5％，民法第229條第2項、第233條第1項前段、第203條
    分別定有明文。本件原告請求被告負損害賠償責任，並未定
    有給付期限，原告之刑事附帶民事訴訟起訴狀繕本係於109
    年9月21日送達被告，有本院送達證書附卷可參（見交簡附
    民字卷第79頁），故原告請求被告給付自109年9月22日起至
    清償日止，按週年利率5％計算之遲延利息，自屬有據。
五、綜上所述，原告主張依侵權行為之法律關係，請求被告給付
    126,166元，及自109年9月22日起至清償日止，按週年利率5
    ％計算之法定遲延利息部分，為有理由，應予准許；超過上
    開應准許之部分，即非正當，要難准許，應予駁回。
六、本件係屬民事訴訟法第427條第1項簡易訴訟事件所為被告部
    分敗訴之判決，就原告勝訴部分，依同法第389條第1項第3
    款規定，應依職權宣告假執行，併依同法第392條第2項規定
    ，宣告被告如為原告預供擔保，得免為假執行。
七、訴訟費用負擔之依據：民事訴訟法第79條。 
中　　華　　民　　國　　110 　年　　9 　　月　　17　　日
                  臺灣臺南地方法院臺南簡易庭
                                  法  官  許育菱
以上正本證明與原本無異。
如不服本判決，應於送達後20日內，向本院提出上訴狀並表明上
訴理由，如於本判決宣示後送達前提起上訴者，應於判決送達後
20日內補提上訴理由書（須附繕本）。如委任律師提起上訴者，
應一併繳納上訴審裁判費。
中　　華　　民　　國　　110 　年　　9 　　月　　23　　日
                                  書記官  吳采蓉